---
author: "Athos Petri Damiani"
---

## R como calculadora

Pelo console, é possível executar qualquer comando do R.

```{r}
1:30
```

Esse comando é uma forma simplificada de criar um vetor de inteiros de 1 a 30.
Os números que aparecem entre colchetes ([1] e [24]) indicam o índice do primeiro elemento impresso em cada linha.

<div class='admonition note'>
<p class='admonition-title'>
Quando compilamos?
</p>
<p>
Quem vem de linguagens como o C ou Java espera que seja necessário compilar o código em texto para o código das máquinas (geralmente um código binário). No R, isso não é necessário. O R é uma linguagem de programação dinâmica que interpreta o seu código enquanto você o executa.
</p>
</div>

Tente jogar no console `2 * 2 - (4 + 4) / 2`. Pronto! Com essa simples expressão você já é capaz de pedir ao R para fazer qualquer uma das quatro operações aritméticas básicas. A seguir, apresentamos uma lista resumindo como fazer as principais operações no R.

```{r}
1 + 1    # adição
4 - 2    # subtração
2 * 3    # multiplicação
5 / 3    # divisão
4 ^ 2    # potência
5 %% 3   # resto da divisão de 5 por 3
5 %/% 3  # parte inteira da divisão de 5 por 3
```

Além do mais, as operações e suas precedências são mantidas como na matemática, ou seja, divisão e multiplicação são calculadas antes da adição e subtração. E os parênteses nunca são demais!

Uma outra forma de executar uma expressão é escrever o código no **editor** e teclar `Ctrl + Enter` ou `Ctrl + R`. Assim, o comando é enviado para o **console**, onde é diretamente executado.

Se você digitar um comando incompleto, como `5 + `, e apertar `Enter`, o R mostrará um `+`, o que não tem nada a ver com somar alguma coisa. Isso significa que o R está esperando que você complete o seu comando. Termine o seu comando ou aperte `Esc` para recomeçar.

```
> 5 -
+ 
+ 5
[1] 0
```

Se você digitar um comando que o R não reconhece, ele retornará uma mensagem de erro. 

NÃO ENTRE EM PÂNICO! 

Ele só está avisando que não conseguiu interpretar o comando. Você pode digitar outro comando normalmente em seguida.

```
> 5 % 5
Error: unexpected input in "5 % 5"
> 5 - 5
[1] 0
```

--------------------------------------------------------------------------------
