---
author: "Athos Petri Damiani"
---

## Controles de Fluxo

Como toda boa linguagem de programação, o R possui estruturas de `if`'s, `else`'s, `for`'s, `while`'s etc. Esses **controles de fluxo** são importantes na hora de programar. 

### IF e ELSE

O seguinte trecho de código só será executado se o objeto `x` for igual a 1.

```{r}
x <- 2
if(x == 1) {
  print("oi")
}
```

```{r}
x <- 1
if(x == 1) {
  print("oi")
}
```

O R só vai executar o que está na expressão dentro das chaves `{}` se o que estiver dentro dos parênteses `()` retornar `TRUE`.

A sintaxe com o `else` e o `if else` é

```{r, echo = TRUE, eval=FALSE}
if(<condição1>) {
  
} else if (<condição2>) {
  
} else if (<condição3>) {
  
} else {
  
}
```

<div class='admonition note'>
<p class='admonition-title'>
Diferença entre SQL e R nas comparações lógicas
</p>
<p>
<b>Igualdade</b> no SQL é só um sinal de igual: <2 = 1. No R são dois: 2 == 1.

<b>Diferença</b> O teste de diferente no R é != ao invés de de <>.

<b>Negação</b> ao invés de usar a palavra "not" igual ao SQL, usamos !. Por exemplo, "entidade_id not in ('100515')" fica "!entidade_id %in% c('100515')".
</p>
</div>


### for

Sintaxe do `for`:

```{r}
for(contador in 1:5){
  # várias coisas...
  print(contador)
}
```

Outro exemplo:

```{r}
vetor <- 30:35
indices <- seq_along(vetor)
for(i in indices){
  print(vetor[1:i] / 2)
}
```

No trecho de código acima, preste atenção no resultado individual de cada uma das operações para entender como o R funciona.

--------------------------------------------------------------------------------

