---
author: "Athos Petri Damiani, William Amorim"
---

## Controles de Fluxo

Como toda boa linguagem de programação, o R possui estruturas de `if`'s, `else`'s, `for`'s, `while`'s etc. Esses **controles de fluxo** são importantes na hora de programar. 

### IF e ELSE

O seguinte trecho de código só será executado se o objeto `x` for igual a 1. Repare que a condição de igualdade é representada por dois iguais `==`.

```{r}
x <- 2

if(x == 1) {         
  Sys.time()      # Devolve a data/hora no momento da execução.
}
```


```{r}
x <- 1

if(x == 1) {
  Sys.time()
}
```

O R só vai executar o que está na expressão dentro das chaves `{}` se o que estiver dentro dos parênteses `()` retornar `TRUE`.

A sintaxe com o `else` e o `if else` é

```{r}
if(x < 0) {
  
  sinal <- "negativo"
  
} else if(x == 0) {
  
  sinal <- "neutro"
  
} else if(x > 0) {
  
  sinal <- "positivo"
}

sinal

```

<div class='admonition note'>
<p class='admonition-title'>
Diferença entre SQL e R nas comparações lógicas
</p>
<p>
<b>Igualdade</b>: no SQL é só um sinal de igual: <2 = 1. No R são dois: 2 == 1.
<br>
<b>Diferença</b>: teste de diferente no R é != em vez de de <>.
<br>
<b>Negação</b>: em vez de usar a palavra "not" igual ao SQL, usamos !. Por exemplo, "entidade_id not in ('100515')" fica "!entidade_id %in% c('100515')".
</p>
</div>


### for

Vamos usar o `for` para somar todos os elementos de um vetor.

```{r}

x <- 1:10   # Cria um vetor com a sequência 1, 2, ..., 10.
soma <- 0

for(i in 1:10) {
  soma <- soma + x[i]
}

soma
```

De forma equivalente, podemos usar diretamente a função `sum()`.

```{r}
sum(x)
```

Agora, vamos imprimir na tela o resultado da divisão de cada elemento de um vetor por dois. Para isso, utilizaremos a função `print()`.

```{r}
vetor <- 30:35
indices <- seq_along(vetor) # cria o vetor de índices segundo o tamanho 
                            # do objeto vetor.   
for(i in indices) {
  print(vetor[1:i] / 2)
}
```

No trecho de código acima, preste atenção no resultado individual de cada uma das operações para entender como o R funciona.

Para finalizar, listamos na tabela abaixo os principais operadores lógicos.

```{r, echo=FALSE}
op_logico <- data.frame(
  "Operador" = c("x < y", "x <= y", "x > y", "x >= y", 
                 "x == y", "x != y", "!x", "x | y ", 
                 "x & y", "xor(x, y)"),
  "Descrição" = c("x menor que y?", "x menor ou igual a y?", 
                  "x maior que y?", "x maior ou igual a y?", 
                  "x igual a y?", "x diferente de y?", 
                  "Negativa de x", "x ou y são verdadeiros?", 
                  "x e y são verdadeiros?", 
                  "x ou y são verdadeiros (apenas um deles)?"))
knitr::kable(op_logico)
```

--------------------------------------------------------------------------------

