---
author: "Athos Petri Damiani"
---

## Fórmulas

Fórmulas são objetos do tipo `y ~ x`. Em geral, elas representam associações entre objetos, como em um modelo de regressão. As funções as usam de diversas maneiras, mas o exemplo mais emblemático vem da modelagem estatística.

```{r}
formula <- y ~ x1 + x2
class(formula)
```

A função `lm()` é a que ajusta um modelo linear no R, e `lm(y ~ x)` lê-se "regressão linear de y explicada por x".

```{r}
minha_formula <- Sepal.Width ~ Petal.Length + Petal.Width
class(minha_formula)
lm(minha_formula, data = iris)
```

No caso específico dos modelos lineares, são nas fórmulas que conseguimos descrever as variáveis explicativas e suas interações. A fórmula `y ~ x1 * x2` significa "y regredido por x1, x2 e a interação entre x1 e x2". Fórmulas aparecem frequentemente em tarefas de modelagem.

Demais usos de fórmulas aparecerão em outras funções, como o `ggplot`, com outros significados, e a documentação nos dirá como usá-las.

--------------------------------------------------------------------------------
