---
author: "Athos Petri Damiani"
---

## Gráficos (base)

O R já vem com funções básicas que fazem gráficos estatísticos de todas as naturezas. 

- Vantagens: são rápidas e simples.
- Desvantagens: são feias e difíceis para gerar gráficos complexos.

### Gráfico de dispersão

**Funçăo** `plot()`

Parâmetros principais (ver `help(hist)` para mais detalhes):

- `x`, `y` - Vetores para representarem os eixos x e y.
- `type` -  Tipo de gráfico. Pode ser pontos, linhas, escada etc.

<div class='admonition note'>
<p class='admonition-title'>
Atenção!
</p>
<p> 
Além de gerar gráficos de dispersão, tentar chamar a função `plot(objeto_diferentao)` para qualquer tipo de objeto do R geralmente sai um gráfico interessante! Sempre tente fazer isso, a menos que seu objeto seja um `data.frame` com milhares de colunas!!!
</p>
</div>

```{r}
n <- 100
x <- 1:n
y <- 5 + 2 * x + rnorm(n, sd = 30)
plot(x, y)
```

O parâmetro `type = "l"` indica que queremos que os pontos sejam interligados por linhas.

```{r}
plot(x, y, type = "l")
```

### Histograma

**Funçăo** `hist()`

Parâmetros principais (ver `help(hist)` para mais detalhes):

- `x` - O vetor numérico pra histogramar.
- `breaks` - O número (aproximado) de retângulos.

```{r}
hist(rnorm(1000))
```

### Boxplot

**Função** `boxplot()`

Parâmetros principais (ver `help(boxplot)` para mais detalhes):

**Uma variável**

```{r}
boxplot(InsectSprays$count, col = "lightgray")
```

**Duas variáveis** - Usamos fórmula e o parâmetro `data`!

```{r}
boxplot(count ~ spray, data = InsectSprays, col = "lightgray")
```

### Gráfico de barras

**Função** `table()`, `barplot()`

Primeiro crie uma tabela de frequências (ou qualquer outro sumário). Então crie o gráfico com `barplot()`.

**Tabela com uma variável** usando `table()`.

```{r}
library(ggplot2)
data(diamonds, package = "ggplot2")
tabela <- table(diamonds$color)
tabela
barplot(tabela)
```

**Tabela com duas variáveis** em uma tabela de dupla entrada.

```{r}
VADeaths
barplot(VADeaths) 
```

--------------------------------------------------------------------------------
