---
author: "Athos Petri Damiani, William Amorim"
---

## Gráficos (base)

O R já vem com funções básicas que fazem gráficos estatísticos de todas as naturezas. 

- Vantagens: são rápidas e simples.
- Desvantagens: são feias e difíceis para gerar gráficos complexos.

Nesta seção, mostraremos como construir alguns tipos de gráficos usando as funções base do R, mas [o nosso foco em visualização de dados](http://material.curso-r.com/ggplot/) está nas funções do pacote `ggplot2`.

### Gráfico de dispersão

Para construir um gráfico de dispersão, utilizamos a função `plot()`. Seus principais parâmetros são:

- `x`, `y` - Vetores para representarem os eixos x e y.
- `type` -  Tipo de gráfico. Pode ser pontos, linhas, escada, entre outros.

Para mais detalhes sobre os argumentos, ver `help(plot)`.

<div class='admonition note'>
<p class='admonition-title'>
Outras formas de utilizar a função plot()
</p>
<p> 
Além de gerar gráficos de dispersão, tentar chamar a função <b>plot(objeto_diferentao)</b> para qualquer tipo de objeto do R geralmente gera um gráfico interessante! Sempre tente fazer isso, a menos que seu objeto seja um <b>data.frame</b> com milhares de colunas!
</p>
</div>

```{r}
n <- 100
x <- 1:n
y <- 5 + 2 * x + rnorm(n, sd = 30)
plot(x, y)
```

O parâmetro `type = "l"` indica que queremos que os pontos sejam interligados por linhas.

```{r}
plot(x, y, type = "l")
```

### Histograma

Para construir histogramas, utilizamos a função `hist()`. Os principais parâmetros são:

- `x` - O vetor numérico para o qual o histograma será construído.
- `breaks` - O número (aproximado) de retângulos.

```{r}
hist(rnorm(1000))
```

```{r}
hist(rnorm(1000), breaks = 6)
```

### Boxplot

Para construir histogramas, utilizamos a função `boxplot()`. Os principais parâmetros são:

- `x` - O vetor numérico para o qual o boxplot será construído.

```{r}
boxplot(InsectSprays$count, col = "lightgray")
```

Observe que o argumento `col=` muda a cor da caixa do boxplot.

Para mapear duas variáveis ao gráfico, utilizamos um objeto da classe `formula` e o argumento `data=`.

```{r}
boxplot(count ~ spray, data = InsectSprays, col = "lightgray")
```

### Gráfico de barras

Para construir gráficos de barras, precisamos combinar as funções `table()` e `barplot()`.

No gráfico abaixo, primeiro criamos uma tabela de frequências com a função `table()` e, em seguida, construímos o gráfico com a função `barplot()`. A função `data()` carrega bases de dados de pacotes instalados. Veja `help(data)` para mais detalhes.

```{r}
data(diamonds, package = "ggplot2")
tabela <- table(diamonds$color)
tabela
barplot(tabela)
```

Também podemos mapear duas variáveis a um gráfico de barras utilizando tabelas de dupla entrada.

```{r}
VADeaths
```

```{r}
barplot(VADeaths)
```

--------------------------------------------------------------------------------
