---
author: "Athos Petri Damiani, Daniel Falbel, William Amorim"
---

## Respostas

--------------------------------------------------------------------------------

1. Calculo o número de ouro no R.

Dica: o número de ouro é dado pela expressão $\frac{1 + \sqrt{5}}{2}$.

**Resposta:**

```{r}
(1 + sqrt(5))/2
```



--------------------------------------------------------------------------------

2. Qual o resultado da divisão de 1 por 0 no R? E de -1 por 0?

**Resposta:**

Infinito e -Infinito.

```{r}
1/0
-1/0
```

--------------------------------------------------------------------------------

3. Quais as diferenças entre `NaN`, `NULL`, `NA` e `Inf`? Digite expressões que retornam cada um desses resultados.

**Resposta:**

```{r}
# NaN é o resultado de uma operação matemática inválida. 
# Significa Not A Number.

0/0

# NULL é o vazio do R. É como se o objeto não existisse.

NULL
a = NULL


# veja que um vetor, mesmo sem elementos não é NULL

is.null(integer(length = 0)) 

# NA é uma constante lógica do R. Siginifica Not Availlable. 
# NA pode ser convertido para quase todos os tipos de vetores do R. 
# É usado principalmente para indicar valores faltantes.

NA
as.numeric(c("1", "2", "a"))

# Inf é significa infinito. É o resultado de operações matemáticas 
# cujo limite é infinito.

1/0
1/Inf
```

--------------------------------------------------------------------------------

4. Sem rodar o código, calcule o que a expressão `5 + 3 * 10 %/% 3 == 15` vai resultar no R. Em seguida, apenas utilizando parênteses, faço a expressão retornar o valore contrário (i.e., se originariamente for `TRUE`, faça retornar `FALSE`).

**Resposta:**

O resultado da parte esquerda é 14, por isso a expressão retornará `FALSE`. Para fazê-la retornar `TRUE`, basta colocar parênteses em volta de `3 * 10`.

```{r}
5 + (3 * 10) %/% 3 == 15
```

--------------------------------------------------------------------------------

5. Por que o código abaixo retorna erro? Arrume o código para retornar o valor `TRUE`.

```{r}
x <- 4
if(x = 4) {
  TRUE
}
```

**Resposta:**

```{r}

```

--------------------------------------------------------------------------------

6. Usando `if` e `else`, escreva um código que retorne a string "número" caso o valor seja da classe `numeric` ou `integer`; a string "palavra" caso o valor seja da classe `character`; e `NULL` caso contrário.
 
**Resposta:**

```{r}

```

--------------------------------------------------------------------------------

7. Use o `for` para retornar o valor mínimo do seguinte vetor: `vetor <- c(4, 2, 1, 5, 3)`. Modifique o seu código para receber vetores de qualquer tamanho.

**Resposta:**

```{r}

```

--------------------------------------------------------------------------------

8. Usando apenas `for` e a função `length()`, construa uma função que calcule a média de um vetor número qualquer. Construa uma condição para a função retornar `NULL` caso o vetor não seja numérico.

**Resposta:**

```{r}

```

--------------------------------------------------------------------------------

9. Rode `help(runif)` para descobrir o que a função `runif()` faz. Em seguida, use-a para escrever uma função que retorne um número aleatório inteiro entre 0 e 10 (0 e 10 incluvise).

**Resposta:**

```{r}

```

--------------------------------------------------------------------------------

10. Rode `help(sample)` para descobrir o que a função `sample()` faz. Em seguida, use-a para escrever uma função que escolha uma linha aleatoriamente de uma matriz e devolva os seus valores.

**Resposta:**

```{r}

```

--------------------------------------------------------------------------------

11. Rode `help(paste)` e `help(names)` para descobrir o que as funções `paste()` e `names()` fazem. Em seguida, use-as para escrever um código para gerar a fórmula `mpg ~ cyl + disp + hp + drat + wt + qsec + vs + am + gear + carb` a partir do dataframe `mtcars`.

**Resposta:**

```{r}

```

--------------------------------------------------------------------------------



